【裁判字號】    99,上更(二),201
【裁判日期】    991026
【裁判案由】    毒品危害防制條例
【裁判全文】
臺灣高等法院臺南分院刑事判決
上  訴  人  臺灣臺南地方法院檢察署檢察官
上  訴  人
即  被  告  丙○○
選任辯護人  許良宇  律師（法律扶助律師）
被      告  乙○○
選任辯護人  王竤力  律師（法律扶助律師）
上列上訴人因被告等毒品危害防制條例案件，不服臺灣臺南地方
法院九十七年度訴字第二二五二號中華民國九十八年四月三十日
第一審判決（起訴案號：臺灣臺南地方法院檢察署九十七年度偵
字第一二三二七、一二三二八、一五一七四號），提起上訴，經
本院判決後，由最高法院就販賣第二級毒品部分（按被告丙○○
販賣第一級毒品部分業經先判決確定）第二次發回更審，本院判
決如下：
    主    文
原判決關於丙○○所犯販賣第二級毒品罪部分，暨定執行刑，及
乙○○部分，均撤銷。
丙○○犯如附表二編號一至四號所示之販賣第二級毒品各罪，各
處如附表二所示之刑；應執行有期徒刑捌年拾月。扣案之第二級
毒品甲基安非他命壹包（驗餘淨重壹點零捌公克），沒收銷燬之
；外包裝袋壹個（零點肆公克），沒收；未扣案之門號000000
0000行動電話壹支（含ＳＩＭ卡），沒收，如一部或全部不能沒
收時，追徵其價額或以其財產抵償之；未扣案之販賣第二級毒品
所得新臺幣壹萬貳仟元（其中仟元應與乙○○連帶），均沒收
，如全部或一部不能沒收時，以其財產抵償之。
乙○○共同犯販賣第二級毒品未遂罪，累犯，處有期徒刑年捌
月。扣案之第二級毒品甲基安非他命壹包（驗餘淨重壹點零捌公
克），沒收銷燬之；外包裝袋壹個（零點肆公克），沒收；未
扣案之門號0000000000行動電話壹支（含ＳＩＭ卡），沒收，如
一部或全部不能沒收時，追徵其價額或以其財產抵償之；未扣案
之販賣第二級毒品所得新臺幣仟元應與丙○○連帶沒收，如全
部或一部不能沒收時，以其財產抵償之。
    事    實
一、丙○○（綽號「阿偉」）曾於民國（下同）九十七年間因違
    反毒品危害防制條例案件，經臺灣臺南地方法院九十七年度
    簡字第一五四七號判處有期徒刑三月確定，於九十七年七月
    二十九日易科罰金執行完畢（除附表二編號四外，其餘不構
    成累犯）。詎不知悔改，明知甲基安非他命為毒品危害防制
    條例所管制之第二級毒品，不得非法販賣、或持有，竟基於
    販賣第二級毒品甲基安非他命營利之犯意，以其所有門號00
    00000000號之行動電話作為販賣甲基安非他命之聯絡工具，
    於接獲張正凱表示購買甲基安非他命之電話並意思合致後，
    即分別於附表二編號一至四所示之時間、地點，將附表二編
    號一至四所示數量之甲基安非他命交付與張正凱，而以如附
    表二編號一至四所示之價格，分別販賣如附表二編號一至四
    所示之第二級毒品甲基安非他命與張正凱，共計販賣毒品所
    得新臺幣（下同）一萬二千元（均未扣案）。
二、嗣張正凱因施用第二級毒品案件於九十七年八月二十日遭警
    查獲，乃向警方供出其毒品係向丙○○即綽號「阿偉」之男
    子購買，並同意配合警方查緝該販毒者。茲因張正凱曾於九
    十七年八月十八日十九時許，向丙○○購買三千元之甲基安
    非他命，丙○○向張正凱先行收取三千元現金後，尚未交付
    毒品予張正凱，張正凱即以此藉口，撥打電話予丙○○，請
    丙○○依約交付其所購買之上揭三千元甲基安非他命。丙○
    ○因故無法前來交貨，乃告知張正凱，將委請乙○○轉交。
    張正凱即聯絡乙○○，雙方約定於九十七年八月二十日二十
    一時許，在臺南市安平區○○○街一二七號前交付毒品。乙
    ○○（曾於九十年間因毒品危害防制條例、竊盜等罪，經判
    處應執行有期徒刑二年三月，於九十四年一月六日執行完畢
    ）明知丙○○所交付為甲基安非他命，且亦知悉該包甲基安
    非他命係丙○○要販賣給張正凱之第二級毒品甲基安非他命
    ，惟乙○○竟基於參與丙○○販賣甲基安非他命之犯意聯絡
    ，依約攜帶丙○○所交付之甲基安非他命一包，駕駛車牌號
    碼ＸＱ六－四六六號重型機車前往時，即當場遭警員逮捕（
    詳如附表二編號四），並扣得丙○○委請乙○○欲轉交給張
    正凱之第二級毒品甲基安非他命一包（驗餘淨重一．０八公
    克，外包裝０．四三公克），及另扣得乙○○於附表一編號
    三、四所示之時、地向丙○○所購得之第一級毒品海洛因一
    包（合計淨重一．八六公克；按丙○○販賣第一級毒品部分
    ，業經判處如附表一所示之罪刑確定在案），進而查獲上情
    。
三、案經臺南市警察局第三分局報請臺灣臺南地方法院檢察署檢
    察官偵查起訴。
    理    由
甲、程序方面：
一、被告以外之人，於審判外之言詞或書面陳述，除法律有規定
    者外，不得作為證據，刑事訴訟法第一百五十九條第一項定
    有明文。而所謂法律有規定者，即包括同法第一百五十九條
    之一至之五所規定傳聞證據具有證據能力之例外情形。其中
    第一百五十九條之二規定：「按被告以外之人於檢察事務官
    、司法警察官或司法警察調查中所為之陳述，與審判中不符
    時，其先前之陳述具有較可信之特別情況，且為證明犯罪事
    實存否所必要者，得為證據」，是依該條規定，被告以外之
    人於檢察事務官、司法警察（官）調查時所為之陳述，必具
    備「可信性」及「必要性」二要件，始例外得適用上開第一
    百五十九條之二規定，認有證據能力，採為證據。
二、證人張正凱於警詢時所為之陳述部分：
    證人張正凱已於原審審理時到庭陳述，且其證述之重要待證
    事實部分與渠在警詢時之供述內容相符，則證人張正凱在警
    詢之供述既有審判中之陳述可以代替，自非屬「為證明犯罪
    事實存否所必要者」，則證人張正凱之警詢中之供述，非為
    證明犯罪之待證事實存在或不存在所不可或缺，從而證人張
    正凱警詢之供述非屬上開傳聞例外規定之情形，並無證據能
    力，僅得作為彈劾證據。
三、證人王清原及被告乙○○於警詢時所為之陳述部分：
    上開部分固屬被告丙○○以外之人於審判外之言詞陳述，然
    參酌證人王清原及乙○○於警詢時供述內容具體指認被告，
    並就買毒時地、次數、金額及賣毒者等重要販賣毒品構成要
    件事實，均供證至詳，且合經驗法則，且於詢問後復經證人
    於筆錄簽名按指印，且於原審審理時均未曾供述警方詢問時
    有何不法取供之情形，堪信該等證人於警詢時之供述均係出
    於渠等之任意性。又上開證人均已於原審以證人身分到庭證
    述，對於被告之對質詰問權已有所保障，且證人王清原於原
    審證述時，迴避正面答覆，更與其於警詢時之供述不盡相符
    ；被告乙○○於原審審理時，則均反於警詢時之陳述，改稱
    ：係請被告丙○○幫忙拿海洛因云云，核與渠等於警詢時之
    證述均非相符。且觀諸渠等嗣於原審證述時，因被告丙○○
    在場，惟恐得罪被告丙○○而於心理上受有壓抑之情形下，
    渠等於警詢時之供述自較可信，復為證明犯罪事實存否所必
    要者，依刑事訴訟法第一百五十九條之二規定，應有證據能
    力。被告丙○○及辯護人指稱上開證人警詢時之供述均無證
    據能力云云，要無可取。
四、【本件係屬「釣魚偵查」行為，有證據能力】：按所謂「誘
    捕偵查」，依美、日實務運作，區分為二種偵查類型，一為
    「創造犯意型之誘捕偵查」，一為「提供機會型之誘捕偵查
    」，前者，係指行為人原無犯罪之意思，純因具有司法警察
    權者之設計誘陷，以唆使其萌生犯意，待其形式上符合著手
    於犯罪行為之實行時，再予逮捕者而言，實務上稱之為「陷
    害教唆」；後者，係指行為人原已犯罪或具有犯罪之意思，
    具有司法警察權之偵查人員於獲悉後為取得證據，僅係提供
    機會，以設計引誘之方式，佯與之為對合行為，使其暴露犯
    罪事證，待其著手於犯罪行為之實行時，予以逮捕、偵辦者
    而言，實務上稱此為「釣魚偵查」。關於「提供機會型之誘
    捕偵查」型態之「釣魚偵查」，因屬偵查犯罪技巧之範疇，
    我國刑事訴訟實務認為並未違反憲法對於基本人權之保障，
    且於公共利益之維護有其必要性，故依「釣魚」方式所蒐集
    之證據資料，非無證據能力。而關於「創造犯意型之誘捕偵
    查」所得證據資料，係司法警察以引誘或教唆犯罪之不正當
    手段，使原無犯罪故意之人因而萌生犯意而實施犯罪行為，
    再進而蒐集其犯罪之證據而予以逮捕偵辦；縱其目的在於查
    緝犯罪，但其手段顯然違反憲法對於基本人權之保障，且已
    逾越偵查犯罪之必要程度，對於公共利益之維護並無意義，
    其因此等違反法定程序所取得之證據資料，應不具有證據能
    力，最高法院於97台上418號判決理由闡述甚明。本件係張
    正凱因施用第二級毒品案件於九十七年八月二十日遭警查獲
    ，乃向警方供出其毒品係向丙○○即綽號「阿  偉」之男子
    購買，並同意配合警方查緝該販毒者，乃由張正凱撥打電話
    予丙○○，請丙○○依約交付其所購買之上揭三千元甲基安
    非他命。丙○○因故無法前來交貨，乃告知張正凱，將委請
    乙○○轉交，進而查獲上情，並當場扣得得丙○○委請乙○
    ○欲轉交給張正凱之第二級毒品甲基安非他命一包（驗餘淨
    重一．０八公克，外包裝０．四三公克）。由此可肯定證人
    張正凱之去電，並非唆使被告作出原來意想之外的新決定，
    而係誘使被告以行為彰顯出其原來打算從事之行為。是司法
    警察此等偵查作為，當屬「提供機會型之誘捕偵查」型態之
    「釣魚偵查」，而為可被接受之偵查犯罪技巧。辯護意旨認
    為本件依此等偵查方法所獲之證據，係無證據能力，不能作
    為論罪科刑之依據云云，尚難採取。
乙、實體方面：
壹、有罪部分：
一、訊據被告丙○○矢口否認有販賣第二級毒品犯行，先前曾辯
    稱：伊係無償轉讓甲基安非他命給張正凱，並非販賣，通訊
    監察譯文之內容並無法認定有販賣甲基安非他命予張正凱；
    嗣後又於本院更二審辯稱：甲基安非他命是我麻煩乙○○幫
    我還給張正凱，其餘的與伊無關，伊無販賣甲基安非他命云
    云。
二、被告丙○○販賣甲基安非他命予張正凱即附表二編號一至四
    部分：
  (一)證人張正凱於偵查中業已具結證稱：九十七年六月間開始向
    被告丙○○買甲基安非他命，最後一次是在九十七年八月十
    八日十八、十九時許，在中華西路那邊，有一間叫北海的汽
    車旅館的路旁，通常在友愛街、中國城及五期附近的汽車旅
    館購買，前後跟他買過六、七次甲基安非他命等語（見偵查
    卷(一)第五十六頁）；復於原審審理時證述：伊有跟被告丙○
    ○買過甲基安非他命，交易時間、地點不固定，記得曾在伊
    的住處、五期汽車旅館外面路旁，金額最少三千，最多一萬
    二千元，都是透過電話聯絡，然後約地點等語明確（見一審
    卷第一五四至一五六頁），且有證人張正凱與被告丙○○間
    下列之通訊監察譯文與臺灣臺南地方法院檢察署通訊監察書
    及通訊監察電話附表可資佐證。
  (二)被告所使用之0000000000號行動電話門號，先後於97年07月
    09日19時26分13秒許、同年月10日18時42分22秒許、及15日
    22時49分30秒，分別與使用張正凱通話，約定買賣甲基安非
    他命之數量、價格及交易地點一情，有通訊監察譯文在卷可
    佐（通訊監察電話：0000000000號，見偵查卷(一)第九十五至
    九十七頁、一審卷第九十至九十一頁），觀諸被告丙○○與
    之通訊監察譯文內容：
    (1)97年7月9日19時26分13秒部分：
      證人張正凱：喂，和昨天晚上一樣。
      被告丙○○：沒那麼多了，只剩一半了。
      證人張正凱：剩一半了哦？ㄨㄚ，是拌拌ㄋㄟ。
      被告丙○○：我知道啦，我還沒去人家那。
      證人張正凱：要等嗎？
      被告丙○○：對，我等一下去人家那看怎樣。
      證人張正凱：好。
    (2)97年7月10日18時42分22秒部分：
      證人張正凱：喂有空嗎？
      被告丙○○：有。講。
      證人張正凱：哦，拌拌。
      被告丙○○：好。
      證人張正凱：那裡？
      被告丙○○：我等一下拿過去。
      證人張正凱：你要過來我這嗎！好。
    (3)97年7月15日22時49分30秒部分：
      證人張正凱：喂，我。你知不知道？
      被告丙○○：誰？
      證人張正凱：幹。
      被告丙○○：哦。
      證人張正凱：那個那個拌拌。
      被告丙○○：哦，好。我在小北這。
      證人張正凱：小北哦！上次我去那。
      被告丙○○：對。你在那？
      證人張正凱：我在厝。
      被告丙○○：哦，等一下我告訴你（凱仔他在厝那而已）
                  ，喂成功路啦。
      證人張正凱：成功路那裡？
      被告丙○○：成功路哇西門路。
    (4)就上開所示譯文內容，據證人張正凱於偵查中證稱：警察
      有拿監聽譯文給伊看，譯文裡面是伊要向對方買甲基安非
      他命，監聽譯文那一次有買到毒品，也是三千元等情（見
      偵查卷(一)第五十五至五十六頁）。堪信被告丙○○確有如
      附表二編號一至三所示三次販賣甲基安非他命予張正凱既
      遂之犯行無訛。
  (三)另附表二編號四販賣甲基安非他命部分，據證人張正凱於原
    審審理時證述：伊被警方查獲那天，也有跟被告丙○○購買
    甲基安非他命。最後這一次是伊在被查獲之前一、二天打電
    話給被告丙○○，說要買甲基安非他命，被告丙○○叫伊先
    給錢，伊就拿一萬二千元《應包括附表二編號四所購買之三
    千元》到被告丙○○住的汽車旅館外面給他，他只說等一下
    就回來，並沒有表明要與伊合資購買，伊之後有一直聯絡他
    ，問他何時要交付毒品。後來伊於九十七年八月二十日遭警
    方查獲，警方要伊供出上游，伊就打電話給被告丙○○，向
    他要之前積欠的甲基安非他命，後來被告丙○○說他很忙，
    叫伊去跟同案被告乙○○拿，伊就打電話給乙○○，並約定
    交貨的地點，乙○○到達約定現場，尚未交付毒品，即遭警
    方逮捕等語甚詳（見一審卷第一六六至一六九頁）。核與證
    人即同案被告乙○○於警詢及偵查中證述：伊是在九十七年
    八月二十日二十一時許，在臺南市安平區○○○街一二七號
    前被警方查獲。伊在被警方查獲前，有打電話給被告丙○○
    ，向他購買一萬二千元的海洛因，被告丙○○叫伊順便拿一
    包甲基安非他命給張正凱。他沒有交待伊向張正凱收取款項
    ，他說這是要補他之前欠張正凱的，麻煩伊交給張正凱。因
    為被告丙○○知道伊與張正凱認識很久等語均相符（見警卷
    (一)第二十二頁、偵查卷(二)第九十五頁），此外，並有經警查
    獲時被告乙○○欲轉交給張正凱所扣案之第二級毒品甲基安
    非他命一包在卷可資佐證，法務部調查局鑑定結果確屬甲基
    安非他命成分無訛（驗餘淨重一．０八公克，外包裝０．四
    三公克），有法務部調查局99年2月4日調科壹字第09900055
    280號函送之鑑定書在卷可憑（見本院更一卷第一一三、一
    一四頁），足認證人張正凱供稱於附表二編號四所示時、地
    向被告丙○○購買第二級毒品甲基安非他命未遂乙節確屬實
    情（未遂詳如後述）。被告丙○○確有附表二編號四所示販
    賣甲基安非他命未遂犯行，亦堪認定。
  (四)至張正凱於附表二編號四該次所購買之甲基安非他命，其實
    際價格、數量為何？依張正凱於警詢時陳稱：「每次交易金
    額均為三千元換得一公克甲基安非他命」、「（最近一次）
    是於九十七年八月十八日十八時許在…也是以三千元購得一
    公克甲基安非他命」，於偵查中證稱：自九十七年六月間開
    始向丙○○買甲基安非他命，最後一次是八月十八日，以三
    千元買一包云云（見他字卷第三十五至三十六、五十六頁）
    ，均供述是以三千元向丙○○購買一公克之甲基安非他命；
    而丙○○託乙○○交予張正凱之甲基安非他命數量，即乙○
    ○為警查扣之甲基安非他命，乙○○於本院更一審稱該包安
    非他命大約三千元（見本院更一卷第六十八頁），足見張正
    凱於警詢、偵查中所言「是以三千元向丙○○購買一公克之
    甲基安非他命」，應屬真實。至丙○○託乙○○交予張正凱
    之為警查扣甲基安非他命之數量驗餘淨重為一．０八公克，
    超過一公克，被告丙○○稱：二十日那次，是因我晚二天給
    他，本應給他一公克，不好意思，才多給他一點點（見本院
    更一卷第一三五頁），係因遲二天給付，始給付多一點份量
    ，亦不違反丙○○與張正凱交易三千元之數量為甲基安非他
    命一公克之本意。張正凱固於原審供稱：每次交易金額、數
    量不固定，從三千元購買一公克到一萬二千元購買一錢，都
    是透過電話交易，九十七年八月二十日這次是八月十八日先
    拿一萬二千元給丙○○等語（見一審卷(一)第一五四至一六六
    頁），然與上開事證不符，並為被告丙○○於本院供稱：「
    張正凱之言不實，沒有一萬二千元之事，毒品是一手交錢，
    一手交貨，未見貨，怎可能交錢，二十日那次，是因我晚二
    天給他，本應給他一公克，不好意思，才多給他一點點。」
    （見本院更一卷第一三頁），且案發為警查扣甲基安非他命
    驗餘淨重為一．０八公克，非為一錢之數量，是張正凱於原
    審證述：似為購買一錢、一萬二千元之甲基安非他命云云，
    自非真實可信。
  (五)又販賣毒品者被證人供出來源而遭法辦後，為避免遭受重刑
    追訴，除有部分被告完全否認其事者外，大多避重就輕，諉
    稱其係「無償轉讓」、或「返還毒品」、或「與證人合資購
    買毒品」、或「其係代證人向他人購買毒品」云云，以圖混
    淆卸責，而在警、偵訊時供出被告販毒之證人，為免得罪被
    告而不利於己，亦常於事後翻異前供並附和被告之供詞，即
    改稱其係無償受讓、或返還毒品、或與被告合資購買毒品、
    或其係請被告代其向他人購買毒品，警詢時所供係警方強迫
    其指證被告，並非實在云云，以圖掩飾其在警詢時指證被告
    之事實而協助被告卸責，此種情形在法院審判實務上所見甚
    為普遍，其原因除基於被告與證人本身趨吉避凶之人性自然
    心理之外，其主要原因係在於所謂「無償轉讓」「返還毒品
    」、「合資購買」、「代為向他人購買」其外觀行為即「交
    貨取款」之動作，均與販賣（或轉賣）毒品行為表現相同，
    上開交付毒品行為甚難由外觀行為加以區分，而前三者與販
    賣毒品行為唯一不同之處，僅係在於行為人主觀上是否有營
    利之意思，及是否有從轉手毒品中獲取利潤之區別而已，而
    行為人主觀上是否有販賣之意圖與其是否有從交貨取款之行
    為中獲取利潤，則甚難取得證人證述以外之直接證據資料加
    以證明，因此，被告基於保護自己之本能，往往採取此類辯
    解，以圖混淆真相而脫免刑責，至證人為免得罪被告對己不
    利，亦往往改以相同之說法，俾便協助被告卸責。再者施用
    毒品者，均應有其毒品來源，且施用毒品者之間彼此互通有
    無而零星販賣之情形亦甚為普遍，如上手有毒品，自可直接
    將毒品販賣予需用者，如上手無毒品，亦可由該上手向再上
    手取得毒品後轉賣予需用者，且轉賣可獲取相當差價及利潤
    ，且依常理以觀，毒品係極為昂貴之物，不可能無償轉讓，
    因此被告所謂伊係無償轉讓及嗣後又於本院更二審辯稱甲基
    安非他命是我麻煩乙○○幫我還給張正凱，其餘的與伊無關
    ，伊無販賣甲基安非他命，而被告乙○○亦附和其詞云云，
    純係卸責及相互串證之詞，尚難採信，是被告丙○○於本件
    有販賣甲基安非他命係基於營利之意圖，應合於常理與經驗
    法則，因此被告丙○○所辯前後編造不實之詞，更顯難令人
    置信。
  (六)綜上所述，本件被告丙○○有販賣第二級毒品給張正凱之事
    證明確。被告丙○○否認上情，辯稱：係無償轉讓毒品予張
    正凱云云，難以憑採。是被告丙○○於附表二編號一至四所
    載時地，以附表二編號一至四價格，販賣第二級毒品安非他
    命予張正凱（附表二編號一至三既遂、附表二編號四未遂）
    之事實，均堪以認定。又被告丙○○既不否認與證人張正凱
    認識，則張正凱證稱二人係由何人介紹認識，核與本案被告
    丙○○有無販賣毒品甲基安非他命予張正凱一節尚屬無涉，
    從而辯護人於本院另聲請調取案外人甲○○之在監紀錄表以
    證明證人張正凱證詞不可採信云云，經本院調取結果雖甲○
    ○當時在監，但被告丙○○確有於附表所示時地販賣第二級
    毒品給張正凱之事證已甚為明確，核與證人張正凱證詞是否
    可採信無關，附此敘明。
三、被告乙○○與丙○○共同販賣甲基安非他命予張正凱未遂即
    附表二編號四部分：
  (一)附表二編號四之事實，被告丙○○已坦承確有託乙○○將一
    包甲基安非他命交與張正凱，核與被告乙○○所述有受丙○
    ○之託將一包甲基安非他命交與張正凱等詞相符，況證人張
    正凱於原審審理時證述：伊被警方查獲那天，也有跟被告丙
    ○○購買甲基安非他命。最後這一次是伊在被查獲之前一、
    二天打電話給被告丙○○，說要買甲基安非他命，被告丙○
    ○叫伊先給錢，伊就拿一萬二千元《應包括附表二編號四所
    購買之三千元》到被告丙○○住的汽車旅館外面給他，他只
    說等一下就回來，並沒有表明要與伊合資購買，伊之後有一
    直聯絡他，問他何時要交付毒品。後來伊於九十七年八月二
    十日遭警方查獲，警方要伊供出上游，伊就打電話給被告丙
    ○○，向他要之前積欠的甲基安非他命，後來被告丙○○說
    他很忙，叫伊去跟同案被告乙○○拿，伊就打電話給乙○○
    ，並約定交貨的地點，乙○○到達約定現場，尚未交付毒品
    ，即遭警方逮捕等語甚詳（見一審卷第一六六至一六九頁）
    ，亦核與被告乙○○於警詢及偵查中證述：伊是在九十七年
    八月二十日二十一時許，在臺南市安平區○○○街一二七號
    前被警方查獲。伊在被警方查獲前，有打電話給被告丙○○
    ，向他購買一萬二千元的海洛因，被告丙○○叫伊順便拿一
    包甲基安非他命給張正凱。他沒有交待伊向張正凱收取款項
    ，他說這是要補他之前欠張正凱的，麻煩伊交給張正凱。因
    為被告丙○○知道伊與張正凱認識很久等語相符（見警卷(一)
    第二十二頁、偵查卷(二)第九十五頁），被告乙○○並於本院
    更一審時已供承知情為甲基安非他命等事（見本院更一卷第
    六十七頁反面），並有經警查獲時扣案之第二級毒品甲基安
    非他命一包在卷可資佐證，法務部調查局鑑定結果確屬甲基
    安非他命成分無訛（驗餘淨重一．０八公克，外包裝０．四
    三公克），詳如前述。
  (二)最高法院99年度台上字第5303號於99年8月26日第二次發回
    意旨略以：乙○○在受託交付毒品而參與之前，丙○○與張
    正凱間既已就甲基安非他命達成買賣交易之合意，丙○○並
    已收取價款，則乙○○就其受託前之上情有無認識？其對丙
    ○○係為履行買賣契約始委請乙○○交付該甲基安非他命予
    張正凱之情是否知悉？此等疑慮均與乙○○就該甲基安非他
    命之買賣，與丙○○間有無犯意聯絡之待證事項認定至有關
    係。乃原判決未詳為探求，並為必要之論述，遽為不利乙○
    ○之判斷，同有理由不備之違法云云。此部分經查：
    (1)按甲基安非他命分別係毒品危害防制條例第二條第二項第
      二款所定之第二級毒品，物稀價昂，刑責屬無期徒刑或七
      年以上有期徒刑之重刑，而政府對販毒者查緝甚嚴，販毒
      者遭警查獲後，均會無所不用其極及不擇手段找到供出其
      販毒之人，或以恐嚇將對其不利或以教其翻供坦承以較輕
      刑做偽證之方式幫其解套，此為目前坊間正流行為販毒者
      解套之方式，此舉應不可忽視，本件被告乙○○當時亦屬
      吸毒之人，亦經常向被告丙○○購買毒品，是被告乙○○
      與丙○○二人係極為熟識且關係極為密切，而有關販賣毒
      品之情況亦特別了解，又販毒者接到購毒者要買毒品時，
      有時因臨時有事，遂叫極為熟識之人代為轉交，本件被告
      丙○○因先前已販賣甲基安非他命給張正凱，因尚有一包
      三千元價格之甲基安非他命尚未交給張正凱，被告丙○○
      遂請被告乙○○代為轉交，而被告乙○○亦知悉伊要轉交
      給張正凱之物係甲基安非他命屬昂貴之物，不可能無償給
      予他人，亦非事後被告乙○○與丙○○串證之所謂要將甲
      基安非他命還給張正凱，而一般人要替他人轉交昂貴之毒
      品時，依常理以觀應會問何以要轉交？轉交原因為何？惟
      被告乙○○既知被告丙○○平常有在販賣甲基安非他命，
      依經驗法則而論，被告丙○○應會告知係要販賣給張正凱
      之物，縱未明示告知要販賣，被告乙○○亦知悉該包甲基
      安非他命係屬被告丙○○平常在販賣之物，縱乙○○未知
      悉要轉交該包甲基安非他命之原因，在轉交以前亦會問清
      楚何以要將甲基安非他命轉交給張正凱，是不論依常理或
      經驗法則以觀，被告乙○○確知悉伊所要轉交給張正凱之
      甲基安非他命係被告丙○○販賣給張正凱之物應屬庸置疑
      ，只是因被告丙○○、乙○○經警查獲後，為免遭判處重
      刑之危險，當然無所不用其極編造各種理由為辯解以圖卸
      責，且被告二人最後之串證係要將該包甲基安非他命還給
      張正凱為藉口，更核與證人張正凱所證述情節不符，況證
      人張正凱已明確證述該包由被告丙○○叫被告乙○○轉交
      之甲基安非他命係伊向被告丙○○所購買無誤等情如上述
      敘明甚詳在卷，是被告乙○○屢於審理中辯稱伊不知要轉
      交之甲基安非他命係要販賣給張正凱云云，純係為了逃避
      刑責之詞，不足採信。
    (2)按共同正犯間，非僅就其自己實行之行為負其責任，並在
      犯意聯絡之範圍內，對於其他共同正犯所實行之行為，亦
      應共同負責，即共同正犯，只須具有犯意聯絡及行為分擔
      ，而不問犯罪動機起於何人，亦不問每一階段犯行是否均
      經參與，皆無礙於共同正犯之成立。本件被告丙○○就附
      表二編號四所示販賣安非他命予張正凱部分，既已收受價
      金三千元，本即負有交付該毒品予張正凱之義務，雖於經
      由被告乙○○轉交之際，業為警方發覺而埋伏現場監控致
      未能得逞，然被告乙○○茍於受託轉交該包白色結晶物時
      ，已知係丙○○販賣予張正凱之甲基安非他命，仍代為送
      貨予買受人，是依上開說明以觀，被告丙○○與張正凱間
      既已就甲基安非他命達成買賣交易之合意，丙○○並已收
      取價款，則被告乙○○就其受託前之上情已有相當認識係
      被告丙○○販賣之甲基安非他命，換言之，被告乙○○就
      丙○○係為履行買賣契約始委請乙○○交付該甲基安非他
      命予張正凱之情已明確知悉，雖被告乙○○事後均否認知
      悉，但一般人經警查獲後均係如此辯解，不足為奇，是本
      院認被告乙○○確有參與丙○○販賣毒品甲基安非他命予
      張正凱之行為，與丙○○間有販賣此部分第二級毒品之犯
      意聯絡及行為分擔，則其為警查獲時應屬障礙未遂，而非
      不能未遂，自應成立與丙○○共同販賣甲基安非他命未遂
      犯行。被告乙○○雖辯稱：伊未參與丙○○販賣甲基安非
      他命行為云云，自不足採信。
  (三)被告乙○○之辯護人雖於本院審理時又辯稱：有關被告乙○
    ○販賣甲基安非他命給張正凱部分，第一審時檢察官根本沒
    有論告，而且檢察官上訴時也沒有對這點上訴，所以說是不
    是有起訴效力所及，請鈞院審酌云云；但查：本件檢察官對
    被告乙○○販賣甲基安非他命部分係依集合犯起訴，又「上
    訴得對於判決之一部為之；未聲明為一部者，視為全部上訴
    」、「對於判決之一部上訴者，其有關係之部分，視為亦已
    上訴」，刑事訴訟法第三百四十八條定有明文，本件檢察官
    既依集合犯起訴，未聲明一部上訴，應視為全部上訴，又縱
    然檢察官僅對於判決之一部上訴，其有關係之部分，視為亦
    已上訴，法院均應依法就有關係之部分予以審理，是此部分
    所辯仍不足為被告乙○○有利之證明，併此敘明。
四、按毒品危害防制條例所處罰之「販賣」毒品罪，所著重者為
    行為人在主觀上有藉以牟利之惡性及對毒品之擴散具有較有
    償或無償轉讓行為更嚴重之危害性，其「營利」之意圖係從
    客觀之社會環境、情況及證人、物證等資料，依據證據法則
    綜合研判認定。又毒品之非法交易，警方嚴加查緝，且國家
    科以重罰不容寬貸，衡諸常情，倘非有利可圖，絕無平白甘
    冒被嚴查重罰高度風險之理，從而，舉凡其有償交易，除足
    反證其確另基於某種非圖利本意之關係外，通常尚難因無法
    查悉其販入價額作為是否高價賣出之比較，諉無營利之意思
    ，阻卻販賣犯行之追訴（最高法院九十五年度臺上字第三０
    一號判決意旨可資參照）。本件被告丙○○於附表二所示之
    時、地，以所載之價格交付甲基安非他命予張正凱，共計四
    次，得款總計一萬二千元，均屬有償交易，參照前揭實務見
    解，認被告丙○○主觀上確有營利之意圖，應屬無疑。
五、被告丙○○行為後，毒品危害防制條例業於九十八年五月五
    日立法院通過修正，經總統於九十八年五月二十日公布，於
    同年五月二十二日生效（司法院98.6.29院台廳刑一字第098
    0014643號函示，應依中央法規標準法第十三條規定，自公
    布日起算至第三日起發生效力）。比較新舊法規定：第四條
    第二項修正前規定：「製造、運輸、販賣第二級毒品者，處
    無期徒刑或七年以上有期徒刑，得併科新臺幣七百萬元以下
    罰金。」修正後規定為：「製造、運輸、販賣第二級毒品者
    ，處無期徒刑或七年以上有期徒刑，得併科新臺幣一千萬元
    以下罰金。」修正後之規定，已將併科罰金之數額，由七百
    萬元以下，提高為一千萬元以下，比較新舊法結果，新法之
    法定刑罰金刑較重，從而被告丙○○、乙○○涉犯販賣第二
    級毒品罪部份應以修正前該條例之規定較有利於被告，依刑
    法第二條第一項前段之規定，應適用修正前該條例第四條第
    二項之規定。
六、按甲基安非他命係毒品危害防制條例所定之第二級毒品，不
    得持有、販賣。被告丙○○於附表二編號一至編號三所示時
    、地，分別販賣第二級毒品甲基安非他命予張正凱所為，均
    係犯修正前毒品危害防制條例第四條第二項販賣第二級毒品
    罪。被告丙○○與乙○○於附表二編號四所為，係犯修正前
    毒品危害防制條例第四條第六項、第二項販賣第二級毒品未
    遂罪。附表二編號四部分，被告丙○○與乙○○間有犯意聯
    絡及行為分擔，為共同正犯。被告等各次販賣第二級毒品安
    非他命，其持有第二級毒品甲基安非他命之低度行為，應分
    別為各次販賣之高度行為所吸收，均不另論罪。至於附表二
    編號四部分，被告丙○○雖已向張正凱收取甲基安非他命之
    價金而著手販賣甲基安非他命，惟因證人張正凱之去電，並
    非唆使被告作出原來意想之外的新決定，而係誘使被告以行
    為彰顯出其原來打算從事之行為，是司法警察此等偵查作為
    ，當屬「提供機會型之誘捕偵查」型態之「釣魚偵查」，而
    為可被接受之偵查犯罪技巧。因此被告丙○○與乙○○尚未
    實際交付毒品即遭警查獲而未遂，應論以同條例第四條第六
    項、第二項販賣第二級毒品未遂罪，並依未遂犯之規定減輕
    其刑。公訴人認被告丙○○此部分所為係犯同條例第四條第
    二項販賣第二級毒品既遂罪，尚有誤會，惟此僅行為態樣變
    更，乃未變更起訴法條，併此敘明。
七、被告丙○○四次販賣第二級毒品甲基安非他命，犯罪時間均
    屬獨立可分，犯意各別，行為互異，應予分論併罰。按刑法
    上所謂集合犯係指立法者所制定之犯罪構成要件中，本就預
    定有數個同種類之行為將反覆實行之犯罪而言，是將各自實
    現犯罪構成要件之多數行為，解釋為集合犯，而論以一罪，
    對於集合犯之解釋，須符合立法者之意向。再依刑法第五十
    六條修正理由之說明，謂「對繼續犯同一罪名之罪者，均適
    用連續犯之規定論處，不無鼓勵犯罪之嫌，亦使國家刑罰權
    之行使發生不合理之現象。」「基於連續犯原為數罪之本質
    及刑罰公平原則之考量，爰刪除有關連續犯之規定」等語，
    即係將本應各自獨立評價之數罪，回歸本來就應賦予複數法
    律效果之原貌。因此，就刑法修正施行後多次販賣毒品之犯
    行，採一罪一罰，始符合立法本旨（最高法院九十六年度第
    九次刑庭會議決議意旨參照）。本件被告丙○○涉犯販賣毒
    品罪，承前說明，亦難認立法者就所制定之犯罪構成要件中
    ，本即預定有數個同種類之販賣毒品行為將反覆實行，自應
    予以分論併罰而非論以集合犯至明。公訴意旨認被告四次販
    賣甲基安非他命行為各屬集合犯，應各論以一罪，容有誤會
    ，併予敘明。被告丙○○曾於九十七年間因違反毒品危害防
    制條例案件，經臺灣臺南地方法院九十七年度簡字第一五四
    七號判處有期徒刑三月確定，於九十七年七月二十九日易科
    罰金執行完畢；被告乙○○曾於九十年間因毒品危害防制條
    例、竊盜等罪，經判處應執行有期徒刑二年三月，於九十四
    年一月六日執行完畢，有臺灣高等法院被告前案紀錄表一份
    在卷可憑，均於五年以內故意再犯本件附表二編號四所示之
    有期徒刑以上之罪，應依刑法第四十七條第一項規定論以累
    犯，除法定刑無期徒刑，依法不得加重其刑外，其餘並加重
    其刑（附表二編號四部分先加後減之）。
八、原審認被告丙○○被訴販賣第二級毒品部分罪證明確，因予
    論罪科刑，固非無見。惟查：(1)被告丙○○行為後毒品危害
    防制條例部分條文業於九十八年五月五日經修正通過，並於
    同年月二十日經總統公布，於同年月二十二日起施行，已如
    上述，其中就第四條等規定，原審未及比較新舊法適用，容
    有未當。(2)另甲基安非他命之外包裝袋，係被告丙○○供販
    賣第二級毒品所用之物，且屬被告丙○○所有，應依毒品危
    害防制條例第十九條第一項前段規定諭知沒收，原審認上開
    毒品之包裝袋與毒品既已無法完全析離，應依毒品危害防制
    條例第十八條第一項前段規定，沒收銷燬之，亦有未當。(3)
    被告丙○○於九十六年年底至九十七年二月間某日，以每包
    甲基安非他命一千元價格，在台南市安平區運河附近之公園
    ，販賣甲基安非他命一包予王清原部分，並不構成犯罪（理
    由如後述），原審不查就此部分遽予論罪，尚有未合。(4)按
    死刑、無期徒刑不得加重，刑法第六十四條第一項、第六十
    五條第一項分別定有明文。而毒品危害防制條例第四條第二
    項之販賣第二級毒品，法定刑為無期徒刑或七年以上有期徒
    刑，得併科新台幣七百萬元以下罰金；則刑有加重時，依上
    開規定即不得就無期徒刑部分予以加重，乃原判決理由欄認
    被告丙○○所犯如附表二編號四部分成立累犯，並依上開規
    定加重其刑，而未將無期徒刑部分予以排除，顯有未當。(5)
    被告丙○○與乙○○尚未實際交付毒品即遭警查獲而未遂，
    應論以共同販賣第二級毒品未遂罪，原判決僅論被告丙○○
    成立販賣第二級毒品未遂罪，而就被告乙○○不能證明犯罪
    ，委有違誤。(6)按經警所扣得丙○○委請乙○○欲轉交給張
    正凱之第二級毒品甲基安非他命一包（驗餘淨重一．０八公
    克，外包裝０．四三公克），係被告丙○○委請被告乙○○
    欲轉交給張正凱之第二級毒品；另於被告乙○○身上所扣得
    之毒品海洛因一包（合計淨重一．八六公克）部分，則係乙
    ○○於附表一編號三、四所示之時、地向丙○○所購得之第
    一級毒品海洛因，原審於事實欄內未詳予載明，致生混淆，
    亦有未洽。
九、被告丙○○上訴意旨否認販賣犯行，請求撤銷原判決，除關
    於販賣第二級毒品與王清原無法證明犯罪（詳如後述）部份
    （即原審判決附表二編號一部份）為有理由外，其餘部分為
    無理由；公訴人上訴指摘原判決論被告乙○○不能證明犯罪
    不當，則屬有理由及原判決亦有上開可議之處，自屬無可維
    持，應由本院將原判決關於被告丙○○販賣第二級毒品罪部
    分及定執行刑，及乙○○部分，均予撤銷改判。爰審酌被告
    丙○○有施用毒品行為，已知毒品對人身心戕害之嚴重性，
    且尚屬青壯，不思努力工作賺取正當酬勞，販毒他人以牟取
    利益，販賣毒品金額、所得，及犯罪後之態度，暨被告乙○
    ○品行、犯罪目的、方法、手段及犯罪後之態度等一切情狀
    ，分別就被告丙○○所涉販賣第二級毒品部分量處如附表二
    編號一至四所示之刑，並定應執行刑有期徒刑捌年拾月，並
    就被告乙○○所涉如附表二編號四部分量處如附表二所示之
    刑，以資懲儆。扣案之第二級毒品甲基安非他命一包（驗餘
    淨重一．０八公克），係屬第二級毒品，應依毒品危害防制
    條例第十八條第一項前段規定，沒收銷燬之。毒品外包裝袋
    一個（０．四三公克），係用於包裹甲基安非他命，防其裸
    露、逸出、潮濕，便於攜帶用以販賣，係被告供販賣第二級
    毒品所用之物，且屬被告所有，已如前述，依毒品危害防制
    條例第十九條第一項前段規定宣告沒收。被告丙○○四次販
    賣甲基安非他命所得新台幣一萬二千元，雖未扣案，仍應依
    毒品危害防制條例第十九條第一項規定，宣告沒收（其中三
    千元被告二人應連帶沒收），如全部或一部不能沒收時，以
    其財產抵償之。被告丙○○聯絡使用之手機（含門號000000
    0000號ＳＩＭ卡），為被告丙○○供販賣甲基安非他命所用
    之物，已如前述，雖被告丙○○否認其為門號申辦名義人，
    然業據被告丙○○坦承為其使用，既經移轉占有交付被告持
    有使用，此一手機之動產所有權顯已因移轉為被告占有，而
    該手機之所有權已隨之移轉，即屬被告所有無疑，雖未扣案
    ，應認為被告丙○○所有至明，又如前揭證人供述，渠等均
    係撥打被告丙○○之上開行動電話聯絡交易毒品事項，足認
    該行動電話係供被告丙○○販賣第二級毒品所用之物，雖未
    扣案，仍應依毒品危害防制條例第十九條第一項規定，宣告
    沒收，如全部或一部不能沒收時，追徵其價額，或以其財產
    抵償之。另警員於九十七年十月二十一日前往被告丙○○位
    在高雄縣湖內鄉○○路○段三０三號住處搜索時，所扣得之
    夾鍊袋一批、不明粉末一包、不明結晶體一包等物，被告丙
    ○○均否認為其所有，既無證據證明與本案販賣第二級毒品
    罪有關，又非屬違禁物，乃不為沒收之諭知；又扣案之帳冊
    一張雖係被告丙○○所有，然與本件犯行無關，自亦無庸為
    沒收之諭知，併此敘明。
十、又被告丙○○所另犯如附表一編號一至四號所示之販賣第一
    毒品各罪，業經先判決確定在案，俟被告丙○○就本案所犯
    如附表二編號一至四號所示之販賣第二級毒品各罪判決確定
    後，再由檢察官聲請定執行刑，亦此敘明。
貳、不另為無罪諭知部分：
一、公訴意旨另以：被告丙○○基於販賣第二級毒品甲基安非他
    命之集合犯意，以行動電話0000000000、0000000000號為對
    外販賣毒品之聯絡工具，先後於：
  (一)於九十六年年底至九十七年二月間某日及九十七年二月間，
    先後以每包甲基安非他命一千元價格，在台南市安平區運河
    附近之公園、在王清原位於臺南縣官田鄉○○街七二巷九號
    住處，各販賣甲基安非他命一包予王清源，共二次。因認被
    告丙○○另涉有二次毒品危害防制條例第四條第二項販賣第
    二級毒品罪嫌。
  (二)自九十七年六月間起，至最後一次九十七年八月十八日晚上
    十八、十九時許止，以每公克甲基安非他命三千元之價格，
    在臺南市○○街「繽紛電子遊藝場」外、中國城及臺南市五
    期重劃區附近汽車旅館外等處，販賣甲基安非他命與予張正
    凱，計六、七次。因認被告丙○○於如附表二編號一至四所
    示部分外，另涉有二至三次毒品危害防制條例第四條第二項
    販賣第二級毒品罪嫌。
二、按刑事訴訟法第一百五十六條第二項規定：被告或共犯之自
    白，不得作為有罪判決之唯一證據，仍應調查其他必要之證
    據，以察其是否與事實相符。其立法意旨乃在防範被告或共
    犯自白之虛擬致與真實不符，而對自白在證據上之價值加以
    限制，明定須藉補強證據以擔保其真實性。並非絕對可由法
    院自由判斷該被告或共犯之自白之證明力；若不為調查，而
    專憑此項自白據為被告犯罪事實之認定，即與上開規定有違
    ；又此所謂共犯，包括任意共犯及必要共犯（含對向犯罪之
    共犯）。矧毒品危害防制條例第十七條規定，犯施用、販賣
    或持有毒品罪，供出毒品來源，因而破獲者，得減輕其刑，
    則施用、販賣或持有毒品之人，如供出毒品之來源因而破獲
    者，既得邀減輕其刑之寬典，為擔保其所為不利於對向共犯
    之陳述之真實性，尤應有足以令人確信其陳述為真實之補強
    證據。而所謂補強證據，則指該自白本身之外，其他足以證
    明自白之犯罪事實確具有相當程度真實性之證據而言，雖所
    補強者，非以事實之全部為必要，但亦須因補強證據與自白
    之相互利用，足使犯罪事實獲得確信者，始足當之（最高法
    院九十七年度臺上字第一六四０號判決意旨參照）。
三、訊據被告丙○○堅決否認有公訴意旨所指上開犯行，辯稱：
    伊曾經無償轉讓毒品給王清原、張正凱，但無販賣毒品給他
    們云云。經查：
  (一)關於被告丙○○被訴涉嫌販賣第二級毒品甲基安非他命予王
    清原二次部分：
    證人王清原先於警詢時供稱：之前曾向被告丙○○買過二次
    毒品云云，惟經警員進一步詢問證人王清原，其最近一次向
    被告丙○○毒品之時、地時，證人王清原則答稱：約於九十
    六年底，在臺南市安平區運河邊的公園內，以一千元購得一
    小包等語明確（見警卷(一)第五十一至五十二頁）。嗣證人王
    清原於檢察官訊問時又證稱：沒有跟被告丙○○買毒品，算
    是他請伊，今年過年期間請伊二次，都是請甲基安非他命，
    一次是他到伊家請伊，伊給他一千，但是這次是感謝他幫伊
    處理一件事；一次是在運河邊公園請伊，這次有拿一千元給
    他，算是貼他油錢，感謝他請伊云云（見偵查卷(一)第一五八
    頁），嗣於原審審理時證述：被告丙○○有請伊二次安非他
    命，一次在伊住處，另一次在運河公園旁，伊事後都有拿一
    千元給被告丙○○，不過不是買毒品的費用，算是補貼他的
    云云（見一審卷第一七七、一七九頁）。是證人王清原在警
    詢時並未提及曾經在自己住處內向被告丙○○購買過安非他
    命，直至偵訊及原審審理時，始證述：被告丙○○曾於過年
    期間，在伊住處請伊施用甲基安非他命，伊當時有拿一千元
    給被告丙○○云云，先後所述已有出入。況證人王清原於偵
    查中，固為上開證述，然其隨即解釋該一千元是為了感謝被
    告丙○○幫伊處理一件事等語，證人證述既前後不一，其證
    詞之憑信性自有可議。參以警員在警詢時，曾對證人王清原
    提示證人王清原與被告丙○○間之97年7月12日通訊監察譯
    文，並詢問證人王清原該次電話聯繫內容，可知警方對於被
    告丙○○所持有之電話雖進行通訊監察，然卻無法提出九十
    六年年底至九十七年二月間之通訊監察譯文以資佐證，是自
    難僅依證人王清原前後不一致之供述，且無通訊監察譯文或
    其餘補強證據擔保王清原供述之真實性之情況下，即遽認被
    告丙○○確有公訴人所指此部份販賣第二級毒品甲基安非他
    命予證人王清源犯行。
  (二)關於被告丙○○被訴另涉嫌販賣第二級毒品甲基安非他命予
    張正凱二至三次部分：
    公訴意旨認被告丙○○有此部分犯行無非以證人張正凱於警
    、偵訊時之供述及通訊監察譯文為其論據。然被告丙○○除
    確有如附表二編號一至四所示販賣第二級毒品甲基安非他命
    予證人張正凱之犯行外（詳如前述有罪部分），其餘公訴人
    指訴被告丙○○多次販賣甲基安非他命予證人張正凱之犯行
    ，除證人張正凱於警、偵訊及原審審理之供述外，並無通訊
    監察譯文或其餘補強證據可資擔保證人張正凱供述之真實性
    ，自無從遽認被告丙○○確有如附表二編號一至四所示部分
    外之其餘販賣甲基安非他命予證人張正凱之犯行。
  (三)至於警員在被告丙○○住處搜索查獲扣案之夾鍊袋一批、不
    明粉末一包、不明結晶體一包及帳冊一張等物，既非被告丙
    ○○與上開證人等交易時當場查獲，自難憑以認定被告丙○
    ○確有如上述各節所述販賣海洛因或甲基安非他命之事實。
    此外，本院復查無其他積極證據足資證明被告丙○○確有如
    公訴意旨所指之上開犯行，上開公訴意旨所指被告丙○○涉
    嫌販賣第二級毒品甲基安非他命犯行，自屬無法證明。惟公
    訴意旨於起訴書犯罪事實欄內既認被告丙○○此部分被訴販
    賣第二級毒品甲基安非他命之犯行與前揭起訴論罪科刑之犯
    行，均係基於反覆之犯意為之，自應認公訴意旨係以「集合
    犯」之單一犯意，就被告丙○○販賣第二級毒品之犯行，分
    別以一罪起訴，而被告丙○○確有如附表二所示販賣第二級
    毒品甲基安非他命之犯行，既經認定如前，依起訴不可分，
    就被告丙○○上開被訴販賣第二級毒品甲基安非他命之犯罪
    不能證明部分，乃均不另為無罪之諭知。
四、公訴意旨另以：被告乙○○基於販賣第二級毒品甲基安非他
    命之集合犯意，於九十七年八月二十日十五、十六時許，在
    臺南市中西區○○○路「洛磯山棒球打擊場」內，以安非他
    命一包一千元之價格，販賣安非他命予張慶祥一次，因認被
    告乙○○涉有毒品危害防制條例第四條第二項販賣第二級毒
    品罪嫌。
  (一)按犯罪事實應依證據認定之，無證據不得認定犯罪事實；又
    不能證明被告犯罪者，應諭知無罪之判決，刑事訴訟法第一
    百五十四條第二項、第三百零一條第一項分別定有明文；且
    認定不利於被告之事實，須依積極證據，苟積極證據不足為
    不利於被告事實之認定時，即應為有利於被告之認定，更不
    必有何有利之證據（最高法院三十年上字第八一六號判例參
    照）；而認定犯罪事實所憑之證據，雖不以直接證據為限，
    間接證據亦包括在內；然而無論直接或間接證據，其為訴訟
    上之證明，須於通常一般之人均不致有所懷疑，而得確信其
    為真實之程度者，始得據為有罪之認定，倘其證明尚未達到
    此一程度，而有合理之懷疑存在時，基於無罪推定之原則，
    即應為無罪之判決（最高法院七十九年臺上字第四九七六號
    判例參照）。再按被告之自白，不得作為有罪判決之唯一證
    據，仍應調查其他必要之證據，以察其是否事實相符，刑事
    訴訟法第一百五十六條第二項定有明文。是被告唯一自白，
    仍應調查其他必要之證據，以察其是否與事實相符，即以補
    強證據限制自白於證據上之價值，並以之擔保自白之真實性
    。所謂補強證據，係指除該本身之自白外，其他足資證明自
    白之犯罪事實確具有相當程度之證據而言，雖其所補強者，
    非以事實之全部為必要，但亦須因補強證據與自白之相互利
    用而足使犯罪事實獲得確信者，始足當之（最高法院七十四
    年臺覆字第一０號判例參照）。另施用毒品者所稱其向某人
    買受毒品之指證，不得作為有罪判決之唯一證據，其真實性
    有待其他必要證據加以補強，所謂必要之補強證據，固不以
    證明販賣毒品犯罪構成要件之全部事實為必要，但以與施用
    者之指證具有相當之關聯性為前提，其經與施用者之指證綜
    合判斷，已達於通常一般人均不致有所懷疑，而得確信施用
    者之指證為真實者，始得為有罪之認定。且該必要之補強證
    據，應係針對同一犯罪事實，如多位施用毒品者所證非同一
    個別犯罪事實，即非具有互補性之證據，自不得認該多位施
    用毒品者之證詞相互補強，作為上訴人個別犯行之補強證據
    （最高法院九十六年度臺上字第七九四九號判決意旨參照）
    。
  (二)公訴意旨認被告乙○○涉有前揭販賣第二級毒品甲基安非他
    命之犯行，無非以證人張慶祥警、偵訊之供述及扣案之第一
    、二級毒品為其論據。訊據被告乙○○堅決否認有販賣第二
    級毒品犯行，辯稱：伊與張慶祥曾在九十六年十一月中旬一
    起被查獲，當時張慶祥被列為涉嫌販賣一、二級毒品的被告
    ，伊是證人，因為這個因素他才指證伊云云。經查：
  1.證人張慶祥於警詢時證稱：伊曾於九十七年八月二十日十五
    、十六時，在位於臺南市○○○路上的洛磯山棒球打擊場內
    向被告乙○○購買一千元的甲基安非他命一次云云（見警卷
    (一)第三十九至四十頁）；復於偵查中證稱：於九十七年八月
    二十日十四時許，在中華西路洛磯山棒球打擊場向被告乙○
    ○買一千元甲基安非他命，是他自己交給伊毒品，錢是事後
    伊再拿給他，伊就向他買過這一次，伊是打電話給他，電話
    號碼伊忘記了云云（見偵查卷(二)第四十一頁）。則證人張慶
    祥於警詢及偵訊中固均證述係於九十七年八月二十日下午，
    在位於臺南市○○○路之洛磯山棒球打擊場向被告乙○○購
    買一千元甲基安非他命，然其於偵訊中，卻表示「錢是事後
    伊再拿給他」云云，此情已與警詢中所述有所不同。嗣證人
    張慶祥於原審審理時又證稱：伊有在警察局及檢察官那裡講
    說跟乙○○買毒品，但其實是伊跟他拿的，乙○○沒有跟伊
    收錢。因為之前有一件毒品的案件，伊與乙○○都是被告，
    乙○○交保，伊被收押，伊對於這件案子很懷疑。伊對乙○
    ○不爽，只是沒有表現出來云云（見一審卷第二三九至二四
    一頁）。可知證人張慶祥於原審審理時已改口推翻前開警詢
    及偵查中有向被告乙○○購買毒品之證述。證人張慶祥所為
    證述既前後不一，其證詞之憑信性自有可議。又證人張慶祥
    於偵訊時雖證稱其係撥打被告乙○○之電話與其交易毒品（
    見偵查卷(二)第四十一頁）。惟卷內並無任何被告乙○○與證
    人張慶祥之通聯或監聽錄音，以證明證人張慶祥確有撥打電
    話向被告乙○○購買毒品之紀錄。
  2.警方固於九十七年八月二十日二十時許，在臺南市安平區○
    ○○街一二七號前，當場在被告乙○○身上查獲第一級毒品
    海洛因二包、第二級毒品甲基安非他命一包、電燈泡四個、
    行動電話一支、現金七千四百元等物。惟上開物品均非被告
    乙○○與證人張慶祥交易時當場查獲。且上開自被告乙○○
    身上查獲之海洛因二包，係被告乙○○向被告丙○○購得；
    另甲基安非他命一包，則係被告乙○○於九十七年八月二十
    日向被告丙○○購買海洛因時，被告丙○○交待其轉交予張
    正凱，此業據證人張正凱證述在卷，已如前述。則上開扣案
    之第二級毒品甲基安非他命一包既非被告乙○○所有，自難
    以此作為被告乙○○販賣毒品之補強證據。綜合上開說明，
    本件除證人張慶祥個人前後不一之指證外，別無其他補強證
    據可資擔保其供述之真實性，自無從遽認被告乙○○確有公
    訴意旨上開所指之販賣第二級毒品犯行。
五、綜上所述，本件除證人張慶祥之單一證述外，別無其他補強
    證據可資佐證被告乙○○有何販賣甲基安非他命犯行，自難
    遽認被告乙○○確有公訴意旨所載之販賣第二級毒品安非他
    命犯行。因公訴意旨認與上開論罪部分係「集合犯」起訴，
    乃不另為無罪之諭知。
據上論斷，應依刑事訴訟法第三百六十九條第一項前段、第三百
六十四條、第二百九十九條第一項前段，修正前毒品危害防制條
例第四條第二項、第六項、第十八條第一項前段、第十九條第一
項，刑法第二條第一項前段、第十一條前段、第二十八條、第二
十五條第二項、第四十七條第一項、第五十一條第五款，判決如
主文。
本案經檢察官李傳來到庭執行職務。
中    華    民    國    99    年    10    月    26    日
                  刑事第七庭    審判長法  官  李文福
                                      法  官  陳顯榮
                                      法  官  顏基典
以上正本證明與原本無異。
如不服本判決應於收受送達後10日內向本院提出上訴書狀，其未
敘述上訴理由者，並得於提起上訴後10日內向本院補提理由書（
均須按他造當事人之人數附繕本）「切勿逕送上級法院」。
                                      書記官  呂嘉文
中    華    民    國    99    年    10    月    26    日
附錄本案論罪科刑法條全文：
修正前毒品危害防制條例第四條第二項、第六項：
  製造、運輸、販賣第二級毒品者，處無期徒刑或七年以上有期
徒刑，得併科新臺幣七百萬元以下罰金。
  前五項之未遂犯罰之。
【附表一】
┌─┬──────┬────┬───┬───┬────┬──────────┐
│編│時    間    │地    點│  交易│販賣毒│主    刑│從                刑│
│號│            │        │  對象│品所得│        │                    │
├─┼──────┼────┼───┼───┼────┼──────────┤
│１│97年7月10日 │臺南市中│傅定烽│3000元│丙○○販│未扣案之門號        │
│  │晚間某時    │西區金華│      │      │賣第一級│0000000000行動電話壹│
│  │            │路3段某 │      │      │毒品，處│支（含ＳＩＭ卡）沒收│
│  │            │KTV     │      │      │有期徒刑│，如一部或全部不能沒│
│  │            │        │      │      │拾陸年。│收時，追徵其價額或以│
│  │            │        │      │      │        │其財產抵償之；未扣案│
│  │            │        │      │      │        │之販賣毒品所得新臺幣│
│  │            │        │      │      │        │參仟元沒收，如全部或│
│  │            │        │      │      │        │一部不能沒收時，以其│
│  │            │        │      │      │        │財產抵償之。        │
├─┼──────┼────┼───┼───┼────┼──────────┤
│２│97年7月12日 │同上    │同上  │1000元│丙○○販│未扣案之門號        │
│  │晚間某時    │        │      │      │賣第一級│0000000000行動電話壹│
│  │            │        │      │      │毒品，處│支（含ＳＩＭ卡）沒收│
│  │            │        │      │      │有期徒刑│，如一部或全部不能沒│
│  │            │        │      │      │拾陸年。│收時，追徵其價額或以│
│  │            │        │      │      │        │其財產抵償之；未扣案│
│  │            │        │      │      │        │之販賣毒品所得新臺幣│
│  │            │        │      │      │        │壹仟元沒收，如全部或│
│  │            │        │      │      │        │一部不能沒收時，以其│
│  │            │        │      │      │        │財產抵償之。        │
├─┼──────┼────┼───┼───┼────┼──────────┤
│３│97年8月16日 │臺南市中│乙○○│6000元│丙○○販│扣案之第一級毒品海洛│
│  │不詳時間    │西區友愛│      │      │賣第一級│因壹包（淨重零點陸貳│
│  │            │街繽紛遊│      │      │毒品，累│公克）沒收銷燬之；未│
│  │            │藝場外  │      │      │犯，處有│扣案之門號0000000000│
│  │            │        │      │      │期徒刑拾│行動電話壹支（含ＳＩ│
│  │            │        │      │      │陸年貳月│Ｍ卡）沒收，如一部或│
│  │            │        │      │      │。      │全部不能沒收時，追徵│
│  │            │        │      │      │        │其價額或以其財產抵償│
│  │            │        │      │      │        │之；未扣案之販賣毒品│
│  │            │        │      │      │        │所得新臺幣陸仟元沒收│
│  │            │        │      │      │        │，如全部或一部不能沒│
│  │            │        │      │      │        │收時，以其財產抵償之│
│  │            │        │      │      │        │。                  │
├─┼──────┼────┼───┼───┼────┼──────────┤
│４│97年8月20日 │臺南市中│同上  │12000 │丙○○販│扣案之第一級毒品海洛│
│  │19時30分許  │西區中華│      │元    │賣第一級│因壹包（淨重壹點貳肆│
│  │            │西路湖美│      │      │毒品，累│公克）沒收銷燬之；未│
│  │            │汽車旅館│      │      │犯，處有│扣案之門號0000000000│
│  │            │外      │      │      │期徒刑拾│行動電話壹支（含ＳＩ│
│  │            │        │      │      │陸年貳月│Ｍ卡）沒收，如一部或│
│  │            │        │      │      │。      │全部不能沒收時，追徵│
│  │            │        │      │      │        │其價額或以其財產抵償│
│  │            │        │      │      │        │之；未扣案之販賣毒品│
│  │            │        │      │      │        │所得新臺幣壹萬貳仟元│
│  │            │        │      │      │        │沒收，如全部或一部不│
│  │            │        │      │      │        │能沒收時，以其財產抵│
│  │            │        │      │      │        │償之。              │
└─┴──────┴────┴───┴───┴────┴──────────┘
【附表二】
┌─┬──────┬────┬───┬───┬────┬──────────┐
│編│時      間  │地    點│  交易│販賣毒│主    刑│從                刑│
│號│            │        │  對象│品所得│        │                    │
├─┼──────┼────┼───┼───┼────┼──────────┤
│１│97年7月9日晚│臺南市中│張正凱│3000元│丙○○犯│未扣案之門號00000000│
│  │間某時      │西區友愛│      │      │販賣第二│70行動電話壹支（含Ｓ│
│  │            │路繽紛遊│      │      │級毒品罪│ＩＭ卡）沒收，如一部│
│  │            │藝場外或│      │      │，處有期│或全部不能沒收時，追│
│  │            │中華西路│      │      │徒刑捌年│徵其價額或以其財產抵│
│  │            │湖美汽車│      │      │。      │償之；未扣案之販賣毒│
│  │            │旅館外  │      │      │        │品所得新臺幣參仟元沒│
│  │            │        │      │      │        │收，如全部或一部不能│
│  │            │        │      │      │        │沒收時，以其財產抵償│
│  │            │        │      │      │        │之。                │
├─┼──────┼────┼───┼───┼────┼──────────┤
│２│97年7月10日 │同上    │同上  │3000元│丙○○犯│未扣案之門號00000000│
│  │晚間某時    │        │      │      │販賣第二│70行動電話壹支（含Ｓ│
│  │            │        │      │      │級毒品罪│ＩＭ卡）沒收，如一部│
│  │            │        │      │      │，處有期│或全部不能沒收時，追│
│  │            │        │      │      │徒刑捌年│徵其價額或以其財產抵│
│  │            │        │      │      │。      │償之；未扣案之販賣毒│
│  │            │        │      │      │        │品所得新臺幣參仟元沒│
│  │            │        │      │      │        │收，如全部或一部不能│
│  │            │        │      │      │        │沒收時，以其財產抵償│
│  │            │        │      │      │        │之。                │
├─┼──────┼────┼───┼───┼────┼──────────┤
│３│97年7月15日 │同上    │同上  │3000元│丙○○犯│未扣案之門號00000000│
│  │晚間某時    │        │      │      │販賣第二│70行動電話壹支（含Ｓ│
│  │            │        │      │      │級毒品罪│ＩＭ卡）沒收，如一部│
│  │            │        │      │      │，處有期│或全部不能沒收時，追│
│  │            │        │      │      │徒刑捌年│徵其價額或以其財產抵│
│  │            │        │      │      │。      │償之；未扣案之販賣毒│
│  │            │        │      │      │        │品所得新臺幣參仟元沒│
│  │            │        │      │      │        │收，如全部或一部不能│
│  │            │        │      │      │        │沒收時，以其財產抵償│
│  │            │        │      │      │        │之。                │
├─┼──────┼────┼───┼───┼────┼──────────┤
│４│97年8月18日1│臺南市中│同上  │3000元│丙○○共│扣案之第二級毒品甲基│
│  │8、19時許   │華西路北│      │。於97│同犯販賣│安非他命（驗餘淨重壹│
│  │            │海汽車旅│      │年8月 │第二級毒│點零捌公克），沒收銷│
│  │            │館外    │      │20日21│品未遂罪│燬之；外包裝袋壹個（│
│  │            │        │      │時許，│，累犯，│零點肆參公克），沒收│
│  │            │        │      │由許鎮│處有期徒│；未扣案之門號092721│
│  │            │        │      │宇交付│刑肆年。│9070行動電話壹支（含│
│  │            │        │      │毒品甲│乙○○共│ＳＩＭ卡）沒收，如一│
│  │            │        │      │基安非│同犯販賣│部或全部不能沒收時，│
│  │            │        │      │他命，│第二級毒│追徵其價額或以其財產│
│  │            │        │      │為警查│品未遂罪│抵償；未扣案之販賣毒│
│  │            │        │      │獲，因│，累犯處│品所得新臺幣參仟元鄭│
│  │            │        │      │而止於│有期徒刑│世偉應與乙○○連帶沒│
│  │            │        │      │未遂階│參年捌月│收，如全部或一部不能│
│  │            │        │      │段。  │。      │沒收時，以其財產抵償│
│  │            │        │      │      │        │之。                │
└─┴──────┴────┴───┴───┴────┴──────────┘

司法院資訊處製作；財團法人民間司法改革基金會備份。
